臺灣高雄地方法院刑事判決　　　　　　　 96年度易字第396號
公　訴　人　臺灣高雄地方法院檢察署檢察官
被　　　告　甲○○
　　　　　　　　　　（在臺灣高雄監獄受刑中）
上列被告因詐欺案件，經檢察官提起公訴（95年度偵緝字第3469
號），嗣因被告就被訴事實為有罪之陳述，經本院告知簡式審判
程序意旨，並聽取公訴人及被告之意見後，本院合議庭裁定由受
命法官獨任依簡式審判程序審理，判決如下：
    主  文
甲○○幫助連續意圖為自己不法之所有，以詐術使人將本人之物
交付，累犯，處有期徒刑肆月，如易科罰金，以銀元佰元即新
臺幣玖佰元折算壹日。
    事  實
一、甲○○前於民國93年間因幫助詐欺案件，經臺灣高雄地方法
    院以93年度訴字第1357號判決判處有期徒刑3 月確定，於94
    年3 月7 日執行完畢。詎其猶不知悔改，明知不法份子蒐購
    行動電話號碼及金融機構帳戶之存摺、金融卡，係基於詐欺
    取財之犯意，欲利用他人行動電話號碼犯案後，將詐欺所得
    款項匯入他人帳戶，以避免遭警查獲，且依其上開幫助詐欺
    案件之審理經驗，顯可預見其若將行動電話號碼及金融機構
    帳戶之存摺、金融卡交付與他人使用，將幫助他人從事詐欺
    取財之犯行，仍不違反其本意，基於幫助他人犯罪之不確定
    故意，於94年11月18日前往中華電信股份有限公司高雄營運
    處申辦0000000000號行動電話門號，及於同年12月27日前往
    國泰世華商業銀行鳳山分行申辦000000000000號帳戶後，於
    94年12月29日前某日，在高雄市苓雅區○○○路上某泡沫紅
    茶店內，同時將上開行動電話門號及國泰世華商業銀行鳳山
    分行帳戶存摺、金融卡等，各以新臺幣（下同）1,200 元、
    1,50 0元之代價，出賣予姓名年籍不詳之成年人使用。嗣該
    不法份子及其同夥取得上開電話門號及帳戶存摺後，即共同
    基於意圖為自己不法所有之概括犯意聯絡，先後為下列行為
    ：
  (一)於94年12月29日撥打電話予丙○○，向丙○○詐稱：為警政
    署李樹中巡官，提醒其要預防金融詐騙集團，並要其提供銀
    行帳號等語，致丙○○陷於錯誤，於同日11時30分以語音匯
    款方式匯出20,010元至甲○○之國泰世華商業銀行鳳山分行
    帳戶，經查詢帳戶發現金額短少，始知受騙。
  (二)丁○○與網友「小欣」相約於94年12月31日見面，「小欣」
    及該等不法份子即自94年12月31日至95年1 月5 日某時許，
    基於意圖為自己不法之所有之犯意聯絡，以甲○○上開行動
    電話門號撥打丁○○行動電話，先向丁○○詐稱是援交妹，
    害怕丁○○是警察，要丁○○到臺北市西門町麥當勞旁之自
    動提款機做身份識別確認，致丁○○陷於錯誤，於94年12月
    31日從臺灣銀行帳戶內匯出29,983元至不法份子指定之000-
    0000000000000000帳號（由檢察官另案偵辦），再由自稱「
    陳董」之不法份子，向丁○○謊稱上開匯入帳戶是洗錢專戶
    ，要丁○○將原有帳戶內120,000 元存入000000000000000
    號帳戶（由檢察官另案偵辦），致丁○○於95年1 月1 日將
    臺灣銀行帳戶內之120,000 元分6 筆各20,000元存入000000
    000000000 帳戶內；上開不法份子復於95年1 月2 日撥打電
    話向丁○○詐稱：其行為造成公司損失，如不賠償250,000
    元，將對其家人不利等語，丁○○遂又陷於錯誤，於95年1
    月5 日分別將新竹國際商業銀行帳戶內50,000元、200,000
    元存入該成員指定之新竹國際商業銀行00000000000 、0000
    0 000000帳戶（由檢察官另案偵辦），其後上開不法份子又
    多次撥打電話與丁○○，丁○○始知受騙。
  (三)嗣丁○○、丙○○受騙後，經報警循線始查獲上情。
二、案經內政部警政署高雄港務警察局報請、高雄縣政府警察局
    移送臺灣高雄地方法院檢察署檢察官偵查起訴。
    理  由
一、按本件被告甲○○所犯係死刑、無期徒刑、最輕本刑為3 年
    以上有期徒刑以外之罪，其於準備程序就前揭被訴事實為有
    罪之陳述，經受命法官告知簡式審判程序之旨，並聽取其與
    公訴人之意見後，本院認無不得或不宜改依簡式審判程序進
    行之處，爰依刑事訴訟法第273 條之1 第1 項、第284 條之
    1 ，裁定本件由受命法官獨任進行簡式審判程序，合先敘明
    。
二、訊據被告甲○○對於上開犯罪事實坦承不諱，且經證人即被
    害人丙○○於警詢中、丁○○於警詢及本院審理時指訴綦詳
    ，並有被告申辦行動電話之中華電信股份有限公司行動電話
    業務租用申請書、查詢單、被告申辦國泰世華商業銀行鳳山
    分行帳戶之開戶資料、存摺存款交易查詢、新竹國際商業銀
    行楊梅分行96年3 月15日竹商銀楊梅字第09600073號函及對
    帳單、新竹國際商業銀行桃園分行96年3 月19日竹商銀桃園
    字第158-1 號函及對帳單、被害人丁○○之自動櫃員機交易
    明細表、客戶交易明細表、新竹國際商業銀行存摺影本、臺
    灣銀行存摺影本、被害人丙○○第一銀行臺南分行存摺影本
    各1 份在卷可稽，是被告之自白與事實相符，應堪採為認定
    被告有罪之證據。本件事證明確，被告犯行堪以認定，應予
    依法論科。
三、按刑法上之幫助犯，係對於犯罪與正犯有共同之認識，而以
    幫助之意思，對於正犯資以助力，而未參與實施犯罪之行為
    者而言；又按刑法上之幫助犯，係以幫助他人犯罪之意思，
    對於正犯資以助力，而未參與實施構成要件行為者。次按連
    續幫助與幫助連續為不同之犯罪態樣，如基於概括犯意，多
    次幫助他人犯罪，為連續幫助，該幫助者有多次犯罪行為；
    如以一幫助行為，幫助他人連續犯罪，則為幫助連續，就幫
    助犯而言，僅有一次犯罪行為，（最高法院75年度台上字第
    1509號、84年度台上字第5998號、88年度台上字第1270號、
    87年度台上字第3865號判決參照）；是以，如未參與實施犯
    罪構成要件之行為，且係出於幫助之意思提供助力，即屬幫
    助犯，而非共同正犯。查被告將電話號碼及金融帳戶出賣予
    姓名年籍不詳之不法份子及同夥使用，使該等不法份子得共
    同基於詐欺取財之概括犯意聯絡，連續向被害人丁○○、丙○○施用詐術，致使被害人陷於錯誤，轉帳至上開不法份子
    所指定之帳戶內，而遂行詐欺取財之犯行，然被告將電話及
    金融帳戶出售予該等不法份子使用之行為，並不等同於向被
    害人施以欺罔之詐術行為，且亦無證據證明被告有參與詐欺
    取財犯行之構成要件行為，其所為僅對於該等不法份子遂行
    詐欺取財犯行資以助力，是核其所為，係犯刑法第30條第1
    項、第339 條第1 項之幫助連續詐欺取財罪（按被告行為後
    ，刑法於94年2 月2 日經總統令修正公布，於95年7 月1 日
    施行，被告行為時刑法第33條第5 款規定「罰金：新臺幣
    1,000 元以上，以百元計算之。」，與修正前刑法第33條第
    5 款規定「罰金：1 元以上。」不同。比較新舊法結果，以
    舊法較有利於被告，新法並無對被告較為有利之情形，故依
    刑法第2 條第1 項前段規定，本案關於刑法第339 條第1 項
    之法定刑罰金部分，自應適用行為時之法律即修正前刑法第
    33條第5 款規定決定其罰金部分之法定刑）。被告前於93年
    間因幫助詐欺案件，經臺灣高雄地方法院以93年度訴字第
    1357號判決判處有期徒刑3 月確定，於94年3 月7 日執行完
    畢，有卷附臺灣高等法院被告前案紀錄表1 份可按，其受有
    期徒刑之執行完畢，5 年以內再犯有期徒刑以上之罪，為累
    犯，依修正前刑法第47條之規定加重其刑（被告行為後，94
    年2 月2 日修正公布之刑法，業於95年7 月1 日施行，被告
    行為時刑法第47條原規定「受有期徒刑之執行完畢，或受無
    期徒刑或有期徒刑一部之執行而赦免後，5 年內再犯有期徒
    刑以上之罪者，為累犯，加重本刑至二分之一」，新法第47
    條第1 項則規定「受徒刑之執行完畢，或一部之執行而赦免
    後，5 年以內故意再犯有期徒刑以上之罪者，為累犯，加重
    本刑至二分之一」，其立法理由為累犯以出於故意再犯者為
    限，並刪除依軍法受裁判者，不適用累犯之規定。被告有如
    事實欄所載前科，於5 年以內再故意犯本件有期徒刑以上之
    罪，不論依修正前之刑法第47條，或修正後之刑法第47條第
    1 項之規定，均構成累犯，對被告而言並無有利或不利之情
    形，自不生新舊法比較之問題，應逕依修正前之刑法第47條
    ，論以累犯）。又被告幫助他人實施詐欺犯行，為從犯，爰
    依刑法第30條第2 項之規定，按正犯之刑減輕之，並先加後
    減之。爰審酌被告前有幫助詐欺前科，竟為貪圖小利，復出
    售電話號碼及金融帳戶供不法份子使用，致民眾受騙而匯款
    ，助長詐騙犯罪風氣，並使不法份子易於逃避犯罪之查緝，
    嚴重破壞社會治安及造成被害人尋求救濟之困難，行為實有
    不當，惟念其係幫助犯，不法及罪責內涵較低等一切情狀，
    量處如主文所示之刑，併諭知易科罰金之折算標準，以資懲
    儆（被告犯罪時之刑法第41條第1 項前段規定：「犯最重本
    刑為5 年以下有期徒刑以下之刑之罪，而受6 個月以下有期
    徒刑或拘役之宣告，因身體、教育、職業、家庭之關係或其
    他正當事由，執行顯有困難者，得以1 元以上3 元以下折算
    1 日，易科罰金。」，又受刑人行為時之易科罰金折算標準
    ，依修正前罰金罰鍰提高標準條例第2 條前段規定（現已刪
    除），就其原定數額提高為100 倍折算1 日，則本件受刑人
    行為時之易科罰金折算標準，應以銀元100 元以上、300 元
    以下折算1 日，經折算為新臺幣後，應以新臺幣300 元以上
    、900 元以下折算為1 日。惟94年1 月7 日修正、94年2 月
    2 日公布、95年7 月1 日施行之刑法第41條第1 項前段則規
    定：「犯最重本刑為5 年以下有期徒刑以下之刑之罪，而受
    6 個月以下有期徒刑或拘役之宣告者，得以新臺幣1,000 元
    、2,000 元或3,000 元折算1 日，易科罰金。」比較修正前
    後之易科罰金折算標準，以95年7 月1 日修正公布施行前之
    規定，較有利於被告，則應依刑法第2 條第1 項前段，適用
    修正前刑法第41條第1 項前段規定，定其易科罰金之折算標
    準）。
據上論斷，應依刑事訴訟法第273 條之1 第1 項、第284 條之1
、第299 條第1 項前段，刑法第2 條第1 項前段、第339 條第1
項、第30條、（修正前）第47條、（修正前）第41條第1 項前段
，刑法施行法第1 條之1 ，（修正前）罰金罰鍰提高標準條例第
2 條，現行法規所定貨幣單位折算新臺幣條例第2 條，判決如主
文。
本案經檢察官乙○○到庭執行職務。
中　　華　　民　　國　　96　　年　　6 　　月　　25　　日
                  鳳山刑事第一庭      法　官  林芳華
以上正本證明與原本無異。
如不服本判決，應於判決送達後10日內，向本院提出上訴狀。
中　　華　　民　　國　　96　　年　　6 　　月　　25　　日
                                      書記官  黃靖媛
附錄本案論罪科刑法條
刑法第339條第1項
意圖為自己或第三人不法之所有，以詐術使人將本人或第三人之
物交付者，處5 年以下有期徒刑、拘役或科或併科1,000 元以下
罰金。
